臺灣高雄地方法院刑事裁定　　　　　　 100年度聲判字第23號
聲 請 人
即告訴人　吳　學
代 理 人　焦文城律師
被　　告　黃志賢
　　　　　陳澍群
上列聲請人因告訴被告業務過失傷害案件，不服臺灣高等法院高
雄分院檢察署檢察長駁回再議之處分（100 年度上聲議字第211
號），聲請交付審判，本院裁定如下：
    主  文
聲請駁回。
    理  由
一、聲請交付審判意旨略以：(一)聲請人即告訴人（下稱告訴人）
    因於民國96年9 月20日跌倒骨折而送往高雄榮民總醫院治療
    ，於同年9 月21日開刀，嗣因右大腿腫脹不消，至同年10月
    9 日進行清創手術，竟發生動脈噴血，至告訴人提起告訴前
    ，接續發生胃穿孔、胃出血、疝氣及肚皮腫脹、肺部積水等
    症狀，仍無法出院，被告黃志賢、陳樹群有醫療過失，涉有
    業務過失傷害罪嫌，經臺灣高雄地方法院檢察署檢察官偵查
    終結，認告訴人提出告訴已逾告訴期間，於民國99年12月24
    日以98年度偵字第24599 號為不起訴處分，告訴人不服聲請
    再議，經臺灣高等法院高雄分院檢察署檢察長於100 年2 月
    24日以100 年度上聲議字第211 號處分書駁回聲請。(二)然檢
    察官於偵查期間，並未將被告所提出之「社工室處理表」，
    提示予告訴人或家屬、告訴代理人辨識，且不起訴處分書未
    記載上開「處理表」之內容，亦未傳訊該文書之製作人與告
    訴人或家屬對質，以確定內容真偽，即逕行認定真正並採為
    證據，自非完備且令人質疑。(三)又告訴人於97年1 月3 日進
    行氣切手術，此前於96年10月9 日曾進行清創手術、96年10
    月22日曾進行胃部手術，又於97年6 月發生肺積水、疝氣及
    因院內感染住進負壓隔離病房，依告訴人當時病況，無力知
    悉有無醫療過失，亦不可能與社工室有任何接觸，本件係因
    家屬於98年發現醫院及被告可能涉有醫療過失，於98年6 、
    7 月間告知告訴人，並徵得告訴人同意後，始提出告訴，告
    訴人為被害人本人，告訴權是否逾告訴期間，應以告訴人本
    身情形認定。退萬步言，97年6 月告訴人在院發生肺積水、
    疝氣及院內感染肺結核等，均係在97年5 月7 日處理表製作
    時間以後，不論「處理表」真偽，均與其後始發生之過失無
    關，故不可能認定告訴人在97年5 月7 日竟能知悉97年6 月
    及以後所生業務過失傷害犯行。縱告訴人之妻子，長子、女
    兒、次子、次媳等人曾向醫院表達關心告訴人之術後情形，
    但告訴人及配偶之告訴權各別獨立，告訴期間應各別計算，
    駁回再議之處分以上開家屬曾關心術後情形，即推定告訴人
    全家均已認手術過程有疏失，認定告訴人已逾告訴期間提起
    告訴，其理由與法相違。本件不起訴處分及駁回再議之處分
    對於「社工室處理表」未予查證，逕引為依據，已嫌率斷。
    且告訴人告訴理由對於清創手術部分僅指訴「在該次開刀過
    程發生大動脈噴血」，從未主張被告陳澍群承認當初骨折手
    術將動脈割斷，引起出血等情，足認上開「處理表」之記載
    不實。又被告陳澍群於民事案件中否認有過失，亦無上開處
    理表之陳述，而本案鑑定書亦無此認定，又被告黃志賢、陳
    澍群於民事案件均答辯係由黃志賢開刀，則為何醫院此一紀
    錄竟指家屬質疑由他人操刀，則相關事實應依醫療紀錄查明
    始可，或傳訊被告二人釐清。(四)本案雖經衛生署醫事審議鑑
    定，惟其結論互有矛盾、違誤，業經告訴人聲請再送鑑定，
    目前繫屬臺灣高雄地方法院民事庭99年度醫字第18號承辦，
    請求斟酌第二次鑑定之結果。(五)本件為告訴人進行治療者係
    黃志賢及陳澍群醫師（陳澍群當時已為總醫師），於Ｘ光檢
    查就病情判斷有疏失，且96年9 月21日開刀有疏失，除術後
    大腿腫脹不消，被告二人以冰敷、熱敷、新黴素藥物均無法
    消腫。96年9 月26日以後原告缺血需輸血（9 月26日4 袋、
    9 月30日2 袋、10月5 日2 袋、10月8 日2 袋、10月9 日4
    袋以上），尤有甚者，10月1 日拆線發現手術傷口有感染，
    10月3 日感染料會診，嗣後施用抗生素，並於96年10月9 日
    再進行清創手術期間，陳澍群醫師出手術房解說病情，告知
    發現大動脈噴血，請心臟外科會診並作動脈接合手術，手術
    中取出9,100 ml以上血塊，當日手術中竟輸血4,300 cc，接
    近人體全部血液量。醫師診斷、用藥有疏失，致告訴人胃出
    血及手術，例如告訴人於96年10月16日至10月19日一再反應
    胸悶、身體不舒服，但被告未處置，其後，告訴人於96年10
    月20日胃出血、血便，亦未作胃鏡檢查，直至告訴人家屬要
    推告訴人至急診室以為救濟，方派醫師處理，之後告訴人於
    96年10月21日血便數次，輸血6 袋，接著告訴人於96年10月
    22日胃出血，手術輸血高達27袋以上（其中10月22日輸血6
    袋，但在病歷第1226至1232頁中輸血27袋，未記錄日期）。
    告訴人於96年10月22日胃出血手術，造成疝氣，且術後有水
    腫、傷口感染及肺部積水等情形，並於97年6 月在院內感染
    肺結核，住入負壓隔離病房，尚造成家人接受肺結核治療近
    1 年。依護理紀錄記載「96年9 月26日輸血4U」、「9 月27
    日輸血4U」、「9 月30日輸血2U」、「10月5 日輸血2U」，
    合計達12U ，以lU為250cc 血液計算，12U 高達3,00Occ ，
    而依相關病歷及護理紀錄，原告並無外出血之情形，依常理
    觀之，明顯有內出血，惟被告二人遲延至10月5 日作電腦斷
    層血管攝影，在明知已有內出血之情形下，於10月7 日要求
    告訴人出院，又延至10月8 日作手術前評估，中間拖延近14
    日（以10月5 日作電腦斷層血管攝影止）或17日（計算至10
    月8 日術前評估止），延遲至10月9 日始進行清創手術。被
    告指渠於10月8 日作手術前評估，為何黃志賢醫師在10月7
    日口頭告知家屬要告訴人出院，致家屬在10月8 日不得不持
    單繳費，黃志賢明知10月5 日才作CTA ，竟於10月7 日要求
    告訴人於10月8 日出院，亦有過失。依護理紀錄之記載，告
    訴人於10月16日至17日主訴胸痛、10月17日主訴胸痛及會冷
    、10月20日主訴「胃不適」「全身不適」「10AM解暗紅色便
    」及「輸血2U」，足見在10月20日即有胃出血之狀況，此後
    又在10月21日記載「鮮血便解6 次」、「輸血6U，訴腹痛、
    鼻胃管引流少量鮮血」，但在家屬告知解血便後，均無醫師
    處理，經家屬要拉往急診室治療，醫院才派醫師來看，但並
    未剖腹，直至96年10月22日又輸血2U，發生大量鮮血便，才
    聯絡一般外科葉醫師緊急為「胃近小腸破裂手術」，並記載
    「右下肢依然腫脹（a.出血傾向、b.感染、c.低體溫…）」
    ，綜上所述，告訴人自10月16日有相關病徵後，負責醫師未
    積極檢查、診斷，遲至10月20日發生血便及輸血後，又未加
    診斷、治療，至10月21日又輸血6U，仍無人為適當之處理，
    延宕至10月22日發生大量鮮血便後通知一般外科葉醫師緊急
    動刀，而非依「排定手術」方式為之，亦無術前檢查評估，
    可見有診斷及治療延宕之疏失。告訴人於97年6 月16日轉至
    「負壓隔離病房」，依護理記錄記載，係為投藥使用結核藥
    ，此應係「院內感染」所致，亦有醫療疏失。本件不起訴處
    分及駁回再議處分顯非適當，爰依法聲請交付審判等語。
二、按告訴人不服上級檢察署檢察長或檢察總長認再議為無理由
    而駁回聲請再議之處分，得於接受處分書後10日內委任律師
    提出理由狀，向該管第一審法院聲請交付審判，刑事訴訟法
    第258 條之1 定有明文。該條規定聲請人得向法院聲請交付
    審判，係對於檢察官起訴裁量權之外部監督機制，基於審判
    機關應與偵查機關分離，以維審判機關之中立性，聲請交付
    審判制度並非偵查之延伸，法院審查聲請交付審判案件時，
    應以審查檢察官所為不起訴處分是否合法適當為限，即檢察
    官對於告訴人所指訴不利被告之事證，是否未經調查或審酌
    ；不起訴處分書所載理由有無違背經驗、論理法則之情形。
    法院於審查聲請交付審判案件時，得為調查證據之範圍，應
    以偵查中曾顯現之證據為限，不應再為調查告訴人另行提出
    之證據，亦不得蒐集偵查卷宗以外之證據，否則無異使法院
    兼任檢察官，造成審判機關與偵查機關不分之情形。又法院
    裁定交付審判如同檢察官提起公訴，同須以卷存之證據資料
    ，已足認被告有刑事訴訟法第251 條第1 項所定應提起公訴
    之犯罪嫌疑，始得裁定交付審判。如案件仍須再行蒐證偵查
    ，因交付審判審查制度未如再議制度定有得續行偵查之規定
    ，法院仍應依同法第258 條之3 第2 項前段規定，裁定駁回
    交付審判之聲請。
三、經查，告訴人於98年8 月18日向臺灣高雄地方法院檢察署檢
    察官具狀對於被告黃志賢、陳澍群提起業務過失傷害之告訴
    ，其告訴狀之「事實及理由」欄明載：「緣告訴人於民國96
    年9 月20日因在家換褲不慎跌倒骨折而送往高雄榮民總醫院
    接受治療，經骨科主任即被告黃志賢告知告訴人因右大腿骨
    折，需立即安排開刀，如無其他問題，應可在接受手術後7
    至10日即可出院。然隔日即9 月21日開完刀後，因術後告訴
    人之右大腿腫脹不消，告訴人家屬遂詢問被告黃志賢及陳澍
    群此一不尋常之狀況，惟所獲答案均為一切正常，直至同年
    9 月25日，被告黃志賢及陳澍群告知告訴人之家屬已可辦理
    出院手續，當告訴人之家屬正在辦理出院手續時，同院之拆
    線醫師竟突然告知告訴人之家屬，告訴人之右大腿似乎術後
    有傷口感染，同時告知告訴人之家屬不可辦理出院，告訴人
    只得繼續留院治療。嗣後被告黃志賢告知告訴人之家屬，告
    訴人因手術感染，需接受治療並施打抗生素，然此時告訴人
    之右大腿仍呈腫脹及黑紅色現象，其後一直接受輸血及抗生
    素治療，直至10月9 日，經被告黃志賢告知告訴人之家屬，
    告訴人需再進開刀房以進行清創手術，告訴人遂接受第2 次
    開刀。然於該次開刀程序中，竟發生告訴人大動脈噴血，需
    委請心臟外科會診並作動脈接合手術，然此時，所有病徵已
    一發不可收拾，包含胃穿孔、胃出血、疝氣及肚皮腫脹等現
    象接踵而來，告訴人之家屬一再質疑醫院為何一個簡單骨折
    會導致告訴人目前需躺臥在病床並無法自行動作，然被告此
    後一再推諉卸責，並要求告訴人轉到呼吸照護中心，告訴人
    之家屬始發現被告等人在醫療過程中犯有嚴重疏失，多次與
    醫院協商不成，迫不得已只得提出本件告訴」等語，有告訴
    狀正本在卷為憑（見臺灣高雄地方法院檢察署98年度偵字第
    24599 號卷〈下稱偵卷〉第1-4 頁）。顯見告訴人所申告之
    犯罪事實，主要係認被告二人於96年9 月21日手術後未及時
    發現告訴人右大腿之動脈破裂，涉有業務過失傷害罪嫌。且
    依上開告訴狀及本件交付審判聲請狀所載，告訴人之家屬於
    術後確因已發現動脈出血，及其後發生胃穿孔、胃出血、疝
    氣及肚皮腫脹等情，一再向醫院質疑及多次與醫院協商無誤
    。此與檢察官於偵查中調取97年5 月13日及97年7 月3 日「
    高雄榮民總醫院社工室重大事件、意見反應社工室處理表」
    所載：「97年5 月7 日上午9 時30分許，社工員簡小琳例行
    病房訪視關心超期住院病患。家屬對社工抱怨主治醫師黃志
    賢主任態度十分不滿，且無法接受黃志賢主任之醫療過程及
    醫療說明，社工協助安撫家屬情緒。醫療處理經過；現時病
    人與家屬要求停止使用呼吸器，經過多次嘗試，均產生肺積
    水，發高燒，經呼吸治療科及感染科認為無法使用呼吸器。
    腹部疝氣，經一般外科醫師向病患家屬解釋，明白可以接受
    。病患住院過久，費用支出甚多，有微詞」；「本案於5 月
    7 日曾由張簡社工員介入處理，7 月2 日院部來電表示，病
    患乃黎副院長之鄰居，要求直接與黎副院長見面，黎副院長
    已向病患女兒說明醫療部分將盡全力醫治，但是關於費用方
    面之訴求，必須經過院內相關委員會決議，仍請病患女兒與
    社工室協調。7 月3 日病患妻子、長子、女兒、次子及次媳
    來本室溝通，家屬表示上週五（6 月27日）本院相關醫療團
    隊（骨科、感染科、一般外科及呼吸治療科）已針對家屬質
    疑詳細說明，但是對於骨科之解說仍無法接受，家屬陳情內
    容如後：『96年10月9 日病患在做第二次經創手術後，骨科
    陳澍群總醫師表情凝重地向家屬承認，當初的骨科手術室他
    為病患開的刀，沒想到把動脈割斷了，才會引發出血。家屬
    曾在手術前親自拜訪過黃志賢主任，不諒解黃主任怎麼可以
    由他人操刀？如果黃主任親自動刀，也許不會發生不幸。手
    術後家屬多次反應傷口腫脹等問題，黃主任卻一再保證沒有
    問題，雖然每天都來查房，但從不曾查看傷口。儘管手術由
    陳澍群總醫師操刀，但是黃主任有督導責任，依照主任經歷
    怎麼會拖到大出血才發現情況不好。96年10月19日病患在37
    病房時胃出血，家屬向護士反映，但是醫師久久沒有出現，
    護士表示因為是星期五，所以沒有醫師家屬憤而表示要立即
    出院轉急診，以便有醫師即時處理，此時才有醫師趕來病房
    處理』」等語，有97年5 月13日及97年7 月3 日「高雄榮民
    總醫院社工室重大事件、意見反應社工室處理表」各1 份在
    卷可憑（見偵卷第119 頁、第120 頁）。前開社工室處理表
    上均有社工室承辦人員及各級主管核章及批註，各該處理表
    所載內容，與告訴人上開告訴狀及交付審判聲請狀所載過程
    ，均大致相符，檢察官認定偵查中所調取上開「高雄榮民總
    醫院社工室重大事件、意見反應社工室處理表」確屬該醫院
    業務上之文書，並認定其內容為真正，並無違背證據法則。
    又上開「高雄榮民總醫院社工室重大事件、意見反應社工室
    處理表」之陳報日期分別為97年5 月13日及97年7 月3 日，
    並有各級主管核章及批註日期，聲請意旨認上開處理表均為
    97年5 月7 日所製作，應屬誤會。
四、按刑法第284 條第2 項之業務過失傷害罪，須告訴乃論，同
    法第287 條前段定有明文。又告訴乃論之罪，其告訴應自得
    為告訴之人知悉犯人之時起，於6 個月內為之；告訴乃論之
    罪，其告訴已逾告訴期間者，應為不起訴之處分，刑事訴訟
    法第237 條第1 項、第252 條第5 款分別規定明確。依告訴
    人98年8 月18日之告訴狀及上開97年5 月13日、97年7 月3
    日「高雄榮民總醫院社工室重大事件、意見反應社工室處理
    表」之記載，告訴人之家屬至遲應於97年5 月7 日上午9 時
    30分許，社工員簡小琳例行病房訪視時，即已知悉告訴人有
    肺積水、發高燒、腹部疝氣之情形，且至遲於97年6 月27日
    ，高雄榮民總醫院之骨科、感染科、一般外科及呼吸治療科
    等相關醫療團隊就告訴人病情提出說明時，即已知悉96年10
    月9 日清創手術中割斷動脈而引發大出血、96年10月19日胃
    出血等情形，並於97年7 月3 日向社工室陳情甚明。聲請意
    旨稱告訴人之家屬係於98年間，始知悉被告二人等人涉有業
    務過失傷害罪嫌等語，應與事實不符。又告訴人於其家屬向
    高雄榮民總醫院社工室陳情當時，雖臥病在床，惟並非昏迷
    或喪失意識，且其親歷各次手術，對於己身因骨折手術後，
    竟發生右大腿腫脹不消、動脈出血、胃穿孔、胃出血、疝氣
    及肚皮腫脹、肺部積水等症狀，自屬知悉，衡情應無從未詢
    問家屬或醫師，遲至98年6 、7 月經家屬告知始為知悉之理
    。檢察官認告訴人應於97年5 月7 日已知悉被告二人之犯罪
    嫌疑，而遲於98年8 月18日具狀提起告訴，已逾告訴期間而
    為不起訴處分，並不違背經驗法則，並有偵查卷宗所附證據
    可資覆按，難認有聲請意旨所指偵查不完備，亦無證據漏未
    調查之違誤。
五、綜上所述，檢察官以本件告訴已逾告訴期間，依刑事訴訟法
    第252 條第5 款為不起訴之處分，及上級檢察署檢察長認告
    訴人聲請再議為無理由，而駁回聲請之處分，經核並無違誤
    。告訴人指摘駁回再議之處分為不當，聲請交付審判，經核
    為無理由，應予駁回。
據上論斷，應依刑事訴訟法第258 條之3 第2 項前段，裁定如主
文。
中    華    民    國   100    年    4     月    12    日
                  刑事第十六庭  審判長法  官  曾逸誠
                                      法  官  洪榮家
                                      法  官  林柏壽
以上正本係照原本作成。
本裁定不得抗告。
中    華    民    國   100    年    4     月    12    日
                                      書記官  洪嘉慧